臺灣高等法院臺中分院刑事判決　　　　　　　　　　　　　九十一年度再字第一號
　　上　訴人即
　　被　　　告　乙○○
　　自　訴　人　甲○○
右上訴人因自訴人自訴其違反專利法案件，不服臺灣臺中地方法院七十五年度自字第
六八○號中華民國七十六年六月十九日第一審判決，提起上訴，經本院於民國七十六
年十二月二十四日以七十六年度上易字第一九三六號刑事判決駁回其上訴，茲經上訴
人對本院上開刑事確定判決提起再審聲請獲准，本院判決如左：
      主  文
原判決撤銷。
乙○○無罪。
      理  由
一、本件自訴人甲○○（以下簡稱為自訴人）之自訴意旨略以：上訴人即被告乙○○
    （以下簡稱為被告）明知「機車雙用鎖及鎖座」係自訴人已向經濟部中央標準局
    聲請核准取得專利權之新型專利，竟仍自民國（下同）七十五年八、九月間起，
    擅自仿照生產該項專利產品，並命名為「特安機車前叉鎖」，行銷於市面，侵害
    自訴人之專利權，因認被告上開所為，係犯當時（即修正前）專利法第一百零七
    條之仿冒有專利權之新型罪等情。
二、惟按犯罪事實應依證據認定之，無證據不得推定其犯罪事實；又不能證明被告犯
    罪者，即應諭知被告無罪之判決，此於刑事訴訟法第一百五十四條及同法第三百
    零一條第一項前段分別定有明文。又依被告行為時即修正前專利法第一百零七條
    之規定，仿冒有專利權之新型罪以未經新型專利權人之同意製造該物品，致侵害
    其專利權，為犯罪構成要件。如新型專利權人之新型專利，因不合法定得申請新
    型專利之情形，已被他人舉發成立，並被撤銷其新型專利權確定，他人自無侵害
    其新型專利權之可能。
三、本案自訴人指訴被告涉有上開修正前專利法第一百零七條之仿冒有專利權之新型
    罪，係以其所有之「機車雙用鎖及鎖座」，業已取得當時經濟部中央標準局核准
    之第二一二○二號新型專利，而被告於前開時間所生產並銷售之「特安機車前叉
    鎖」，其主體前方具有一弧形鐵箍，與主體前方形成圓孔，能固定在機車輪體之
    避震桿上，且鐵箍之弧形內側及鎖主體前方可裝設橡膠片，樣品Ｕ型鎖勾之中央
    部位設有缺槽，可插入鎖主體上方所設之保管孔，而卡合於鎖主體內部之雙向卡
    鎖上，其性質與自訴人專利案請求專利部分所述特徵具有相同之結構，兩者之功
    能相同，上開事實亦據當時之經濟部中央標準局鑑定明確等情，為其依據。惟被
    告矢口否認有何違反專利法之犯罪情事，並辯稱：自訴人所稱之前開新型專利，
    係仿自韓國之「摩托車用鎖」專利，本不合乎得申請新型專利之法定要件，為此
    ，自訴人所稱之前開新型專利，經伊及案外人通循企業有限公司分別於七十七年
    一月六日及同月十四日向當時之經濟部中央標準局提出舉發之後，當時之經濟部
    中央標準局已分別於七十六年六月三十日及同年月二十八日為舉發成立之審定，
    且於七十九年五月十一日以上開新型專利業經舉發成立確定為由，將自訴人之上
    開新型專利權撤銷，並將專利證書公告作廢，顯見伊並無自訴人所指訴違反專利
    法之犯罪行為，應不為罪等情。
四、經查：本案被告所辯上情，業據自訴人於九十年九月二十四日以書狀向本院陳報
    屬實。經本院向經濟部智慧財產局函查，該局亦向本院覆稱：自訴人上開新型專
    利權，業據本案被告等舉發成立，嗣雖經自訴人向行政法院提起訴訟，但其訴亦
    經行政法院駁回確定等情，此有經濟部智慧財產局九十一年一月二十五日（九一
    ）智專三（三）○四○六四字第○九一一一○○一二六八號函附卷可稽。復有自
    訴人以書狀向本院所提出之經濟部中央標準局（七七）台專機乙字第一二七九九
    ○號專利舉發審定書公告影本、經濟部中央標準局（七七）台專機乙字第一二七
    ○二九號專利舉發審定書公告影本、專利證書作廢公告影本各一紙在卷足佐，足
    證被告所辯上情，與事實相符，自堪採信。本案自訴人之上開新型專利權既經舉
    發成立確定而被撤銷，其專利證書亦被公告作廢，則被告於前開時間所生產並銷
    售之「特安機車前叉鎖」，自無侵害自訴人新型專利權之可言。本案被告之犯罪
    不能證明，依法應為被告無罪之諭知。原審判決未及審查上開新型專利權之舉發
    結果，認被告上開生產並銷售「特安機車前叉鎖」之行為，犯有被告行為時即修
    正前專利法第一百零七條之仿冒有專利權之新型罪，進而對被告論罪科刑，自有
    未合。是本案被告提起上訴，指謫原審判決對其論罪科刑不當，為有理由，自應
    由本院將原審判決撤銷，改為被告無罪之諭知。
五、本案自訴人經合法傳喚，無正當理由而未於本院審判期日到庭，本院爰不待其陳
    述，逕行判決。
六、據上論斷，應依刑事訴訟法第三百六十九條第一項前段、第三百六十四條、第三
    百四十三條、第三百三十一條第一項、第三百零一條第一項，判決如主文。
中      華      民      國      九十一   年       四      月     十七   日
                                  臺灣高等法院臺中分院刑事第三庭
                                        審判長法  官  陳  朱  貴
                                              法  官  胡  忠  文
                                              法  官  廖  柏  基
右正本證明與原本無異。
不得上訴。
                                              書記官  詹  錫  朋
中      華      民      國      九十一   年       四      月     十八   日
                                                                        Ｉ
